臺灣士林地方法院交通事件裁定　　　　　　　　　　九十三年度交聲字第八一四號
　　原處分機關　　交通部公路總局台北區監理所基隆監理站
　　異　議　人　　甲○○
　　即受處分人
右列受處分人因違反道路交通管理處罰條例案件，對於交通部公路局台北區監理所基
隆監理站九十三年八月十日所為之處分 (原處分案號：基監字第裁四二─Ｄ一Ａ五
○八七四七號），聲明異議，本院裁定如左：
    主  文
原處分撤銷。
甲○○不遵守公路機關依道路交通管理處罰條例第五條規定所發布之指定道路區段限
制車輛通行命令，處罰鍰新台幣玖佰元，並記違規點數壹點。
    理  由
一、本件異議人即受處分人甲○○所有八Ｅ─七九九號營業貨運曳引車，於民國（下
    同）九十三年四月十一日上午七時五十三分，行經桃園縣大溪鎮○○路與公園路
    口，經警舉發「管制時間行駛公路」，原處分機關依道路交通管理處罰條例第六
    十條第二項第三款，裁處罰鍰九百元，並依同條例第六十三條第一項記違規點數
    一點。
二、聲明異議意旨略以：根據道路交通管理處罰條例第六十條第二項第三款，乃處罰
    不遵守道路交通標誌、標線、號誌之指示者，伊每天往返埔頂路上數次，並未曾
    看過埔頂路上有任何禁止、限時段、限制車輛通行的交通標誌。既無禁止標誌告
    知禁止通行又怎能開罰單告發伊。伊上桃園縣政府網站查詢及電話詢問桃園縣警
    察局有關大貨車、三十噸以上大貨（聯結車）的禁行路段，均無大溪鎮○○路段
    的禁行資料，警員於違規事實欄上註明：管制時間行駛公路，在交通法規無規定
    及政府機關網站無公告下，如何能舉發伊違反管制時間行駛公路。警員為了業績
    ，在無禁止標誌的路段開單告發伊，如有明確的行駛公路管制時間表及禁止標誌
    ，伊不會如此不滿，懇請鈞院撤銷原裁定等語。
三、按為維護道路交通安全與暢通，公路或警察機關於必要時，得指定某線道路或某
    線道路區段禁止或限制車輛，並得發布命令；又按汽車駕駛人，駕駛汽車不遵守
    公路或警察機關，依第五條規定所發布命令者，而本章各條無處罰之規定者，處
    新臺幣九百元以上一千八百元以下罰鍰；又汽車駕駛人有違反同條例第六十條第
    二項第一款至第三款情形之一者，除依原條款處罰鍰外，並記違規點數一點；道
    路交通管理處罰條第五條第二款、第六十條第二項第二款、第六十三條第一項第
    一款分別定有明文。經本院函詢桃園縣政府交通局有關桃園縣轄區○○○○○路
    段及公告時間、方式，該局函覆以：(一)桃園縣禁行大貨車路段暨時段一覽表係於
    九十一年八月十九日以府交運字第○九一○一七九四五一號函公告實施，同時發
    函與全國相關貨運公會及職業駕駛工會等單位；(二)違規地點附近並未設置禁行大
    貨車標誌；(三)異議人所有之車號八Ｅ─七九九號車係屬砂石車，該縣對砂石車之
    管制，係依據院頒「維護公共安全方案─砂石車安全管理部分」執行計畫辦理，
    採開放砂石車行駛路線正面表列管制措施，即未開放路線未經許可不得行駛，並
    於九十一年七月九日以府交運第○九一○一四六九一八號函頒實施，同時規定砂
    石車不得於尖峰時段（七至八、十七至十八時）行駛開放砂石車行駛路線等語，
    有該局九十三年十月六日桃交運字第○九三○○二八三七一號函在卷可稽。又有
    關駕駛人駕駛砂石車行經路段之管制，乃根據道路交通管理處罰條例第五條第一
    款所發布特定區段之管制命令，與道路交通標誌、標線、號誌主管機關依據同條
    例第四條所設標誌之一般禁制效力不可混為一事。
四、查異議人所有之車號八Ｅ─七九九號營業貨運曳引車，由異議人駕駛於九十三年
    四月二十一日上午七時五十三分，行經桃園縣大溪鎮○○路，已經過公園路交叉
    口正往仁和路交叉口方向之事實，為異議人所承認，並有違反道路交通管理事件
    通知單一份在卷可查，堪認異議人於上開時、地駕駛其所有之上開營業貨運曳引
    車無誤。又上開曳引車為砂石車，已如前述，又依桃園縣政府於網站所公告其轄
    區砂石車開放行駛路段一覽表，於大溪鎮開放砂石車行駛路段，並未有公園路及
    埔頂路。再依上開桃園縣交通局函後段說明，砂石車須經許可始可行駛公園路及
    埔頂路，異議人未經許可而行駛於公園路及埔頂路，違反桃園縣政府管制砂石車
    行駛路線之規定甚明，且依舉發單所示異議人違規時間為上午七時五十三分，為
    上開桃園縣交通局函後段所示禁止行駛砂石車之尖峰時段，縱令異議人取得該路
    段之行駛砂石車許可，仍屬於管制之尖峰時段內行駛公路，亦屬不遵守公路機關
    所發布命令無疑。綜上，異議人前開違規行為應依道路交通管理處罰條例第六十
    條第二項第二款處罰甚明。至於上開違規地點附近未設置禁行大貨車標誌，已有
    前開桃園縣政府交通局函可稽，異議人駕砂石車於該路段行駛，自與「不遵守道
    路交通標誌」之規定不符，原處分機關誤指異議人有「不遵守道路交通標誌、標
    線、號誌之指示」之違規，而依道路交通管理處罰條例第六十條第二項第三款規
    定予以裁罰，即有未洽，異議人之異議雖無理由，惟原處分違法，應予撤銷，又
    異議人既有前述「不遵守公路機關依第五條規定所發布指定道路區段限制車輛通
    行命令」之違規，本院爰依法自行諭知如主文第二項所示之處罰。
五、據上論斷，應依道路交通管理處罰條例第八十七條第二項、道路交通案件處理辦
    法第二十條，裁定如主文。
中　　　華　　　民　　　國　　九十三　　年　　　十　　　月　　二十六　　日
                                  臺灣士林地方法院交通法庭
                                          法　官 趙文卿
右正本證明與原本無異。
如不服本裁定應於送達後五日內向本院提出抗告狀。
                                          書記官 趙彩彤
中　　　華　　　民　　　國　　九十三　　年　　　十一　　月　　  一　  　日
